臺灣新竹地方法院民事判決  
109年度訴字第484號
原      告  陳毓瀅  

訴訟代理人  邱靖庭  
被      告  林桂春  
訴訟代理人  莊振源  
            莊謦銓  
上列當事人間請求修繕房屋等事件，本院於民國111年6月29日言
詞辯論終結，判決如下：
    主  文
原告之訴及其假執行之聲請均駁回。
訴訟費用（含鑑定費用）新臺幣壹拾肆萬柒仟貳佰捌拾伍元由原
告負擔。　　
    事實及理由
一、訴狀送達後，原告不得將原訴變更或追加他訴，但請求之基
    礎事實同一者，不在此限，民事訴訟法第255條第1項第2款
    定有明文。查，原告起訴主張被告應自行修繕門牌號碼新竹
    縣○○鄉○○街000號南室3樓房屋（下稱系爭3樓房屋）之天花
    板、傢俱、電路，並給付原告新臺幣（下同）15萬元及自起
    訴狀繕本送達翌日起至至清償日止，按年息5％計算之利息（
    見本院卷第4頁書狀），於訴訟程序進行中聲明迭經變更（
    見本院卷第8頁書狀），最後聲明求為：被告應自行修繕與
    負擔門牌號碼新竹縣○○鄉○○街000號南室4樓（下稱系爭4樓
    房屋）漏水之天花板與樓層板、滲水的地板等所有會導致原
    告房屋漏水之處，並給付原告75萬1,000元及自111年5月3日
    民事辯論意旨狀送達翌日起至清償日止，按年息5％計算之利
    息（見本院卷第128頁書狀、第148頁請求項目金額一覽表）
    ，均係本於原告房屋漏水問題請求被告負擔修繕及金錢賠償
    義務，合於上開規定，應予准許。
二、被告經合法通知，未於最後言詞辯論期日到場，核無民事訴
    訟法第386條所列各款情形，爰依原告之聲請，依同法第385
    條第1項前段規定，准由其一造辯論而為判決。
三、原告主張：原告所有之系爭3樓房屋從民國107年開始遭遇漏
    水問題，天花板崩塌滲漏導致傢俱、電燈、電路、電氣設備
    、床墊毀損且無法出租第三人暨往返交通費與耗費時間之財
    產損失，包括：1.天花板6萬2,000元＋2.電線修理2萬元＋3.
    坎燈1萬元＋4.電視機1萬3,000元＋5.床墊2萬元＋6.租金57萬6
    ,000元（8,000元/月×12月/年×5年）＋7.往返交通費與耗費
    時間5萬元，合計共75萬1,000元，原告透過水電師傅判斷漏
    水原因為被告所有之系爭4樓房屋所致，被告卻不處理等語
    ，爰提起本件訴訟，聲明如最後聲明所示並願供擔保請准宣
    告假執行。
四、被告經合法通知，未於最後言詞辯論期日到場，惟據伊先前
    所提書狀或陳述則以：伊所有之系爭4樓房屋無人居住且無
    水源，不需要維修，伊先前已請原告檢查建商設置水塔管路
    有無破損爆裂情況，原告卻不斷地要求被告修繕系爭4樓房
    屋，原告自己不願自費維修系爭3樓房屋，反倒要他人替她
    出錢維護屋況，實屬無理等語資為抗辯，爰答辯聲明如主文
    所示，如受不利判決並願供擔保請准宣告免予假執行。
五、按，當事人主張有利於己之事實者，就其事實有舉證之責任
    ，民事訴訟法第277條前段定有明文。又，受訴法院至現場
    勘驗，遇當事人閉門深鎖或以其他不正當方法予以阻撓時，
    依民事訴訟法第367條準用同法第345條或第362條之規定，
    法院得認他造關於該勘驗標的物之主張為正當，即受訴法院
    得依此對該阻撓勘驗之當事人課以不利益，並無必須完成勘
    驗之必要，且因法無明文，應認受訴法院尚不得請求鎖匠逕
    自啟門入室或用其他強制力排除阻撓，司法院（79）廳民一
    字第914號、發文日期民國79年10月29日著有研究意見，為
    此本院前以110年8月24日民事裁定通知兩造（見本院卷第79
    ～81頁裁定正本及送達證書回證，另詳後述）。
六、查：
（一）原告為系爭3樓房屋所有權人（見本院卷第25頁登記謄本
      ，詳細門牌號碼新竹縣○○鄉○○街0○0號南室），被告為系
      爭4樓房屋所有權人（見本院卷第29頁登記謄本，詳細門
      牌號碼新竹縣○○鄉○○街○○0○0號4樓），其中系爭3樓房屋
      有無屋損（滲漏水等）及與系爭4樓屋況是否有關，暨受
      損後合理必要修復項目、金額等情，經兩造在庭一致請求
      由法院囑託鑑定，且對於鑑定事項均表示沒有意見等語在
      卷（見本院卷第46～47頁即本院109年11月11日言詞辯論筆
      錄第4頁第18～21行、第5頁第6～9行、本院卷第56頁109年1
      1月13日以囑託鑑定函），惟被告及其訴訟代理人嗣提出
      反對意見以：…被告房屋沒有問題、不用鑑定、問題出在
      原告房屋老舊等等各語，因此拒絕提供被告所有之房屋供
      本院囑託之鑑定人，進行鑑定所需之勘驗、勘查（見本院
      卷第65頁即本院109年12月25日言詞辯論筆錄第30行），
      被告再具狀補稱「…複勘為原告自行配合勘驗人員，被告
      待勘驗結果到法院了解狀況」等語（見本院卷第76頁本院
      收狀日110年7月23日被告本人簽名暨用印之書狀），於是
      本院以前揭110年8月24日裁定命被告提供系爭房屋4樓底
      版及頂版供本院進行勘驗、勘查或由本院囑託鑑定人參與
      勘驗、勘查（見本院卷第79～81頁裁定正本），但因民事
      訴訟法並無存在法院可強制勘驗之條文，則本院110年12
      月7日現場履勘範圍僅包含系爭3樓房屋及屋頂層施作現況
      （見本院卷第91～102頁勘驗報到單、筆錄、現場草圖、照
      片）。
（二）本件業經鑑定人出具鑑定報告，結論為：「1.109年12月2
      9日鑑定技師會同原告、被告代理人至現場進行初勘。2.
      鑑定標的現況：頂版之鋼筋銹蝕及混凝土剝落，已達嚴重
      受損之狀況；而且有經過水泥砂漿粉刷修復痕跡。3.屋頂
      層現況：（1）屋頂避難平台設置多座不銹鋼儲水塔，其
      塔架固定於樓版，有損害樓版而造成漏水之疑慮。（2）
      屋頂之既有防水層已受損，且無設置洩水坡度；甚至有堆
      積土壤且雜草叢生，無法順利排水。（3）屋頂層之既有
      落水頭均已堵塞，無法有排放雨水功能，會造成積水而產
      生漏水。綜上所述，本案3樓樓版之漏水情況，除了須修
      復3樓之樓版外，最為重要的是要修復4樓之【頂版結構體
      及屋頂層】之防水工程。4樓之屋頂樓版依據公寓大廈管
      理條例第7條規定為【共用部分】，其修繕費於應由該部
      分之區分所有權人負擔。本案之屋頂層已因使用不當而受
      損，務必予以適當修復及施作妥善之防水工程，方能一勞
      永逸」等語（見本院卷第124～125頁，社團法人臺灣省土
      木技師公會111年3月22日（111）省土技字第1497號函及
      其附件，及本院卷第164頁鑑定人結文），本院審酌前開
      鑑定意見係由與兩造無利害關係存在之土木技師，本其專
      業知識以及實務經驗現場查核後，基於歸納分析研判始得
      出之鑑定結論，具有一定之公信力，原告未能提出其他確
      實證據資以反駁，俾使本院確信前開鑑定意見有何偏頗不
      值採信之處，應認該鑑定意見尚屬可採。
（三）依前開民事訴訟法第277條前段舉證責任分配法則之說明
      ，既然本件兩造同棟房屋之【屋頂層】（共用部分）因設
      置多座不銹鋼儲水塔，其塔架固定於樓版防水受損，且無
      設置洩水坡度，甚至有堆積土壤且雜草叢生，無法順利排
      水造成積水而產生漏水，顯難認定系爭3樓房屋之漏水損
      害乃樓上即被告疏於修繕、管理及維護其該戶（專有部分
      ）所致，被告既同為屋頂層共用部分漏水之受害者，則原
      告單對被告請求回復原狀與損害賠償，不足為取，其訴為
      無理由，不應准許，應予駁回，原告既受敗訴判決，其假
      執行之聲請即失所依據，併予駁回。
七、本件判決基礎已臻明確，當事人其餘所提出之攻擊防禦方法
    暨訴訟資料，經核與判決基礎不生影響，爰不一一論、駁。
八、訴訟費用之負擔：本件訴訟標的金額或價額為215萬元（見
    本院卷175頁），應徵收起訴裁判費2萬2,285元，已由原告
    預納（收據1萬8,325元、3,960元各乙紙見本院卷第3頁反面
    ），復有鑑定費用（含初勘）12萬5,000元（見本院卷第158
    ～162頁，社團法人臺灣省土木技師公會111年5月9日（111）
    省土技字第2578號函及其附件），以上14萬7,285元訴訟費
    用依民事訴訟法第78條之規定，定由敗訴之原告負擔，如主
    文所示。
中　　華　　民　　國　　111 　年　　7 　　月　　27　　日
                  民事庭      法　官　周美玲
以上正本係照原本作成。
原告如對本判決上訴，須於判決送達後20日內向本院提出上訴狀，應添具繕本1件，並繳納第二審上訴費用新臺幣3萬3,427元。　　　　　　　　　　　　　　　　　　　　
中　　華　　民　　國　　111 　年　　7 　　月　　27　　日
                              書記官　徐佩鈴